【裁判字號】    97,台抗,551
【裁判日期】    970717
【裁判案由】    誣告聲請再審
【裁判全文】
最高法院刑事裁定              九十七年度台抗字第五五一號
抗  告  人  甲○○
上列抗告人因誣告案件，不服台灣高等法院花蓮分院中華民國九
十七年三月二十四日駁回聲請再審之裁定（九十七年度聲再字第
五號），提起抗告，本院裁定如下：
    主  文
抗告駁回。
    理  由
本件抗告人即受判決人甲○○聲請再審意旨略以：原確定判決有
下列再審之理由：(1)依台北高等行政法院九十三年度訴字第一八
八七號、最高行政法院九十四年度裁字第一七六八號裁判，可資
證明抗告人並無違反就業服務法違法僱用鮑佩晴之情，亦無受到
行政裁罰處分，原確定判決認定抗告人係誣告鮑佩晴犯偽證罪，
認定事實有誤。(2)抗告人就其自訴鮑佩晴、于延平、王森誣告之
原審九十二年度上訴字第九七號確定判決（第一審案號：台灣花
蓮地方法院九十年度自字第三號），已聲請再審，可證明抗告人
係被誣告。(3)參與本案確定判決之法官違法失職，足以影響原判
決之結果。(4)抗告人已另案提起確認抗告人與鮑佩晴、王森僱傭
關係不存在之訴，爰依刑事訴訟法第四百二十條第一項第二至六
款規定聲請再審等語。原裁定以：有罪之判決確定後，有左列情
形之一者，為受判決人之利益，得聲請再審︰一、原判決所憑之
證物已證明其為偽造或變造者。二、原判決所憑之證言、鑑定或
通譯已證明其為虛偽者。三、受有罪判決之人，已證明其係被誣
告者。四、原判決所憑之通常法院或特別法院之裁判已經確定裁
判變更者。五、參與原判決或前審判決或判決前所行調查之法官
，或參與偵查或起訴之檢察官，因該案件犯職務上之罪已經證明
者，或因該案件違法失職已受懲戒處分，足以影響原判決者。六
、因發現確實之新證據，足認受有罪判決之人應受無罪、免訴、
免刑或輕於原判決所認罪名之判決者。前項第一款至第三款及第
五款情形之證明，以經判決確定，或其刑事訴訟不能開始或續行
非因證據不足者為限，得聲請再審，刑事訴訟法第四百二十條定
有明文。經查，刑事訴訟法第四百二十條第一項第四款所謂「原
判決所憑之通常法院或特別法院之裁判已經確定裁判變更者」，
係指該被變更之裁判，為原判決所憑者而言；如非原判決所憑之
裁判，縱經以後之確定裁判變更，即與原判決無涉，更不得據變
更之裁判對原判決聲請再審。依卷附上揭台北高等行政法院及最
高行政法院裁定，均係因行政處分不存在，抗告人所提之訴訟非
屬行政法院權限為由，而駁回其訴，並未認定抗告人是否僱用鮑
佩晴之事實，且前開行政法院裁判係在原確定判決之後，並非原
確定判決憑以認定抗告人誣告之裁判基礎，自不符合此條款之規
定。至於同條第一項第二、三、五款規定之事由，依同條第二項
之規定，均須以經判決確定，或其刑事訴訟不能開始或續行非因
證據不足者為限，始得據以聲請再審。抗告人對其主張原確定判
決所憑之鮑佩晴證言係屬虛偽或其係被誣告，及參與原判決之法
官有枉法裁判等情，並未提出相關之確定有罪判決，亦無該等案
件已經訴訟，然因證據不足以外之原因不能開始或續行之證明等
情事，僅以其對自訴鮑佩晴偽證及誣告之案件另案聲請再審，及
以原確定判決不利於己而指摘法官有違法失職情事，即尚有未足
。況法院認為聲請再審之程序違背規定，或無再審理由者，均應
以裁定駁回之；經以再審無理由而裁定駁回後，不得更以同一原
因聲請再審。刑事訴訟法第四百三十三條、第四百三十四條規定
至明。抗告人經原審九十二年度上訴字第九八號刑事判決確定後
，曾以上揭(1)、(2)、(3)之事由聲請再審，業經原審認無再審理由
，以九十五年度聲再字第一二號裁定駁回確定在案，有該案卷可
稽，茲抗告人於再審無理由經裁定駁回後，復以同一事由聲請再
審，揆諸前揭法條規定，其聲請不合法定程序，亦應予駁回。至
於抗告人另具狀以其已向台灣花蓮地方法院提起確認其與鮑佩晴
、王森僱傭關係不存在之訴（案號：九十七年度花勞簡字第一號
），認有再審之新事證，並請求依刑事訴訟法第二百九十七條停
止審判乙節，並非當時已經存在而發見在後或審判時未經注意之
證據，且能證明原確定判決所認定之事實為錯誤者，亦不合刑事
訴訟法第四百二十條第一項第六款所稱發見確實之新證據，自不
得執此聲請再審。且本件聲請再審所列事由，均於法不合，不應
准許，即不得對原確定判決為實體審查，故無停止審判之適用。
本件聲請再審，為一部不合法，一部無理由，應予駁回各等情。
已詳述其駁回再審聲請之依據及理由，經核於法俱無不合。抗告
意旨略稱：(1)原確定判決所憑台灣花蓮地方法院八十九年度花簡
字第五五八號之裁判，已確定變更，抗告人是否違反就業服務法
，由有無行政罰鍰處分而為認定，鮑佩晴係與其雇主王森串供作
偽證。(2)本件與原審九十五年度聲再字第一二號案件，並無以同
一事由聲請再審之情形。(3)參與本案確定判決之承審法官違法失
職，於法有據。(4)抗告人提起確認其與鮑佩晴、王森僱傭關係不
存在之訴，應屬再審之新事證等語。經核係就原裁定已說明論駁
明確之事項，徒憑己見再為爭辯，其抗告非有理由，應予駁回。
據上論結，應依刑事訴訟法第四百十二條，裁定如主文。
中    華    民    國  九十七  年    七    月   十七   日
                      最高法院刑事第十庭
                          審判長法官  邵  燕  玲
                                法官  李  伯  道
                                法官  孫  增  同
                                法官  李  英  勇
                                法官  許  錦  印
      本件正本證明與原本無異
                                      書  記  官
中    華    民    國  九十七  年    七    月  二十二  日
                                                      V


司法院資訊處製作；財團法人民間司法改革基金會備份。
